最高法院刑事判決　　　　　　九十六年度台上字第二八五二號
上　訴　人　台灣高等法院檢察署檢察官
被　　　告　甲 ○ ○
　　　　　　丙 ○ ○
　　　　　　戊　　○
　　　　　　己○○○
　　　　　　乙 ○ ○
　　　　　　丁○○○
　　　　　　辛 ○ ○
　　　　　　庚 ○ ○
上列上訴人因被告等偽造文書案件，不服台灣高等法院中華民國
九十三年八月二十七日第二審判決（九十二年度上訴字第一七三
二號，起訴案號：台灣台北地方法院檢察署八十八年度偵續字第
一三八號、八十八年度偵字第二０一一七、二０一一八號），提
起上訴，本院判決如下：
    主  文
上訴駁回。
    理  由
一、甲○○、戊○、乙○○、辛○○、庚○○部分
按刑事訴訟法第三百七十七條規定，上訴於第三審法院，非以判
決違背法令為理由，不得為之。是提起第三審上訴，應以原判決
違背法令為理由，係屬法定要件。如果上訴理由狀並未依據卷內
訴訟資料，具體指摘原判決不適用何種法則或如何適用不當，或
所指摘原判決違法情事，顯與法律規定得為第三審上訴理由之違
法情形，不相適合時，均應認其上訴為違背法律上之程式，予以
駁回。本件檢察官上訴意旨略稱：(一)關於台中市○○路○段房地
部分，顯係被告乙○○、辛○○共犯虛偽移轉登記。(二)關於台北
市○○街四十二巷五號房地部分，係賴義生前遭被告甲○○偷過
戶予被告庚○○。(三)關於台中市北屯區房地部分，事實上係乙○
○、甲○○與被告戊○共謀偽造賴義與戊○之買賣契約等語。
惟查：本件原判決撤銷第一審關於論處甲○○、乙○○以共同連
續明知為不實之事項，而使公務員登載於職務上所掌之公文書，
足以生損害於公眾罪刑之判決，改判論處乙○○、甲○○以共同
連續明知為不實之事項，而使公務員登載於職務上所掌之公文書
，足以生損害於公眾及他人罪刑，另認其被訴行使偽造私文書（
盜用賴義印鑑，偽造賴義為出賣人名義之移轉登記申請書及所有
權移轉契約書等相關申請登記文件）部分之犯罪均屬不能證明，
因公訴人認此部分與上開有罪部分，有牽連犯裁判上一罪之關係
，故不另為無罪之諭知；撤銷第一審關於論處戊○、庚○○以共
同連續明知為不實之事項，而使公務員登載於職務上所掌之公文
書，足以生損害於公眾罪刑之判決，改判諭知戊○、庚○○無罪
（被訴行使偽造私文書及行使使公務員登載不實均無罪）；維持
第一審諭知辛○○無罪之判決（被訴行使偽造私文書及行使使公
務員登載不實均無罪），駁回檢察官此部分在第二審之上訴。就
甲○○、戊○、乙○○、辛○○、庚○○行使偽造私文書部分已
敘明(一)證人賴淑蘭雖證稱：賴義自民國八十年六月間起即因病而
神志不清等語。然查賴淑蘭雖未列名提出本件告訴，但其亦為附
帶民事訴訟原告之一，利害攸關，所為證言難期公允。且賴義曾
於八十年六月二十五日、同年十二月二十日出國旅遊，有入出境
查詢資料附卷可憑。證人賴淑蘭所為證言，尚難採為不利於被告
等之證明。(二)系爭三筆不動產分別於八十年十二月十六日、八十
年十月二十三日、八十年十月十七日移轉登記予辛○○、戊○及
庚○○時，所用賴義之印鑑證明，係由賴義本人而非他人代理具
名申領，有台北市萬華區第一戶政事務所函送原申請書附卷可按
，即難認賴義無移轉登記之事實。(三)證人張俊雄於另案台灣高等
法院台中分院八十三年度家上更(一)字第七號履行契約事件中證稱
：賴義（八十一年三月十五日死亡）於八十一年二月十二日家庭
會議討論分產相關事宜時，確曾在場參與等語。又證人即受託辦
理移轉登記之代書何木旺、蔡維杰亦均證陳：辦理移轉登記過程
中曾與賴義晤面，當時賴義身體健康狀況良好等語。是被告甲○
○、乙○○、辛○○、戊○、庚○○等人所辯：辦理移轉登記時
，賴義身體狀況良好，其等未盜用賴義印鑑、偽造買賣契約書進
而行使等語，堪足採信之理由纂詳。檢察官上訴意旨，係就原審
取捨證據、認定事實職權之行使及原判決理由已說明之事項，徒
憑自己之說詞，重為事實問題之爭執，顯與法律規定得為第三審
上訴理由之違法情形，不相適合。檢察官對於偽造私文書部分上
訴，違背法律上之程式，應予駁回。又裁判上一罪案件之重罪部
分得提起第三審上訴，其輕罪部分雖不得上訴，依審判不可分原
則，第三審法院亦應併予審判，但以重罪部分之上訴合法為前提
，如該部分上訴為不合法，第三審法院既應從程序上予以駁回，
而無從為實體上判決，對於輕罪部分自無從適用審判不可分原則
，併為實體上審判。本件得上訴較重之偽造私文書罪部分，既經
本院以上訴不合法，從程序上予以駁回，則其餘較輕之使公務員
登載不實罪部分，依刑事訴訟法第三百七十六條第一款之規定，
經第二審判決者，既不得上訴於第三審法院，依上開說明，自無
從適用審判不可分原則，併為實體上審判，其此部分之上訴，應
併予駁回，附此敘明。
二、丙○○、己○○○、丁○○○部分
按刑事訴訟法第三百七十六條所列各罪之案件，經第二審判決者
，不得上訴於第三審法院，為該法條所明定。本件被告丙○○、
己○○○、丁○○○，檢察官認係涉犯刑法第二百十四條之罪（
見原審卷(二)第七九、一０三、一０四頁），原審諭知己○○○無
罪，而依刑法第二百十四條論處丙○○、丁○○○罪刑，核屬刑
事訴訟法第三百七十六條第一款之案件。依首開說明，既經第二
審判決，自不得上訴於第三審法院，上訴人猶提起上訴，顯為法
所不許，應予駁回。又檢察官於原審並未主張關於台中市北屯區
之房地，係己○○○與甲○○、乙○○，戊○共同偽造賴義與戊
○之買賣契約等情，其於提起第三審上訴始為上開主張，顯與卷
內資料不符，不得據為提起第三審上訴之理由，附此敘明。
據上論結，應依刑事訴訟法第三百九十五條前段，判決如主文。
中　　華　　民　　國　九十六　年　　五　　月　二十四　日
                      最高法院刑事第六庭
                          審判長法官  呂　潮　澤
                                法官  吳　昆　仁
                                法官  孫　增　同
                                法官  趙　文　淵
                                法官  吳　　　燦
      本件正本證明與原本無異
                                      書  記  官
中　　華　　民　　國　九十六　年　　五　　月　二十八　日
                                                      G
